臺灣臺北地方法院民事判決　　　　　　94年度勞簡上字第19號
上　訴　人　甲○○
被　上訴人　中華民國強化塑膠協進會
法定代理人　乙○○
被　上訴人　台灣區複合材料工業同業公會
法定代理人　乙○○
共　　　同
訴訟代理人　劉厲生律師
上列當事人間請求給付資遣費事件，上訴人對於中華民國93年12
月14日本院臺北簡易庭93年度北勞簡字第112號第一審判決提起
上訴及上訴人追加之訴，經本院於民國94年5月18日言詞辯論終
結，判決如下：
    主      文
上訴駁回。
被上訴人台灣區複合材料工業同業公會應給付上訴人新台幣壹拾
捌萬玖仟貳佰元，及自民國九十四年三月二日起至清償日止，按
週年利率百分之五計算之利息。
上訴人其餘追加之訴駁回。
第二審訴訟費用（含追加之訴之訴訟費用）由被上訴人台灣區複
合材料工業同業公會負擔十分之四，餘由上訴人負擔。
    事實及理由
一、按第二審為訴之變更或追加，非經他造同意，不得為之。但
    民事訴訟法第255條第1項第2款至第6款情形，不在此限，民
    事訴訟法第446條第1項定有明文。此規定亦為簡易訴訟第二
    審程序所準用，民事訴訟法第436條之1第3項亦有明文。又
    民事訴訟法第255條第1項第2款規定之請求基礎事實同一，
    係指變更或追加之訴與原訴之原因事實，有其社會事實上之
    共通性及關聯性，而就原請求所主張之事實及證據資料，於
    變更或追加之訴得加以利用，且無害於他造當事人程序權之
    保障，俾符訴訟經濟（最高法院91年度台抗字第648號裁定
    參照）。查上訴人於原審係依工商團體會務工作人員管理辦
    法（下稱會務工作人員管理辦法）第44條第1項規定請求被
    上訴人連帶給付資遣費，嗣上訴人提起於第二審訴訟程序，
    仍依會務工作人員管理辦法第44條第1項規定追加聲明，請
    求被上訴人中華民國強化塑膠協進會（下稱強化塑膠協進會
    ）及被上訴人臺灣區複合材料工業同業公會（下稱複合材料
    工業同業公會）分別給付資遣費新台幣（下同）130,510元
    及301,040元，並再追加會務工作人員管理辦法第44條第2項
    規定，主張如被上訴人毋庸給付資遣費，則應連帶給付離職
    金350,100元，如毋庸連帶給付，則應依會務工作人員管理
    辦法第44條第2項規定給付離職金，請求被上訴人強化塑膠
    協進會及複合材料工業同業公會各給付116,700元及233,400
    元。上訴人雖為訴之追加，但上訴人主張之事實均為其前任
    職被上訴人，並於遭被上訴人秘書長逼迫而於民國93年4月5
    日提出辭呈之事實，堪認上訴人之原訴及追加之訴之社會事
    實具有共通性及關聯性，上訴人原訴所主張之事實及證據資
    料，於上訴人追加之訴均得加以利用，自與民事訴訟法第
    255 條第1項第2款規定之請求基礎事實同一之要件相符。被
    上訴人雖就上開追加不同意（見本院卷第43頁），惟依上開
    說明，上訴人此部分追加，應予准許。
二、本件上訴人起訴主張：其於86年12月26日起任職被上訴人強
    化塑膠協進會，並於87年7月間再同時受僱複合材料工業同
    業公會，迄於被上訴人秘書長藉故伊不適任逼伊提出辭呈，
    伊遂於93年4月5日提出提呈，並於93年4月30日辦妥離職手
    續，故被上訴人應依會務工作人員管理辦法第44條第1項規
    定連帶給付九個月資遣費451,540元，如被上訴人毋庸負連
    帶給付責任，被上訴人強化塑膠協進會及複合材料工業同業
    公會應分別負擔三分之一及三分之二離職金各150,510元及
    301,040元。縱認上訴人不能領取資遣費，然上訴人既已離
    職，被上訴人仍應依會務工作人員管理辦法第44條第2項規
    定給付離職金，被上訴人應連帶給付六個月退職金計
    350,100元，如認為被上訴人毋庸負連帶責任，被上訴人強
    化塑膠協進會及複合材料工業同業公會應分別負擔三分之及
    三分之二各116,700元及233,400元等情，爰求為命被上訴人
    連帶給付451,540元及自支付命令狀繕本送達翌日起至清償
    日止，按週年利率5%計付法定遲延利息之判決。嗣於本院再
    追加請求被上訴人強化塑膠協進會及複合材料工業同業公會
    分別給付資遣費150,510元及301,040元；如被上訴人毋庸給
    付資遣費，被上訴人應連帶給付離職金350,100元，如毋庸
    連帶給付，被上訴人強化塑膠協進會及複合材料工業同業公
    會各給付離職金116,700元及233,400元。上開請求被上訴人
    均應給付自支付命令狀繕本送達翌日起至清償日止，按週年
    利率5%計算之法定遲延利息。（原判決駁回上訴人原審請求
    ，上訴人提起上訴，聲明原判決廢棄，並為上開追加之訴，
    求為被上訴人應為上開給付）。
    上訴人則以：被上訴人從未逼迫上訴人離職，上訴人基於其
    個人意志於93年4月5日提出簽呈請辭，被上訴人尚表示挽留
    之意，被上訴人從未將上訴人解僱或資遣，自毋庸依會務工
    作人員管理辦法第44條第1項規定給付資遣費。又被上訴人
    強化塑膠協進會係依人民團體法設立，然依會務工作人員管
    理辦法請求給付離職金者，必須係依工業團體法成立之團體
    始足當之，故上訴人請求被上訴人強化塑膠協進會依會務工
    作人員管理辦法第44條規定給付離職金，並無依據。且被上
    訴人間關於薪資額之分攤，並非三分之一及三分之二，上訴
    人以三分之一及三分之二分攤被上訴人間應負擔之資遣費或
    離職金，並無依據：被上訴人給付上訴人之薪給額，應以所
    得扣繳憑單所載為限等語，資為抗辯。而聲明求為原告之訴
    駁回。並於本院上訴聲明求為上訴駁回。
三、上訴人主張其於86年12月26日起任職被上訴人強化塑膠協進
    會，並於87年7月再同時受僱被上訴人複合材料工業同業公
    會，上訴人於93年4月5日提出辭呈之事實，有上訴人93 年4
    月5日辭呈、匯款明細、匯款單及離職證明書各乙份為證（
    見本院93年度促字第15167號卷第10頁、第14頁、原審卷第
    39 頁及本院卷第38頁），並為被上訴人所不爭，堪信為真
    實。至上訴人主張被上訴人應給付其資遣費或離職金，則為
    被上訴人所否認，並以前開情詞置辯。經查：
（一）按會務工作人員因團體解散、合併、裁撤、編制縮減或身
      體殘弱不能勝任工作等，予以資遣者，應視團體財力，按
      服務年資，每滿一年發給一個半月薪給之資遣費，會務工
      作人員管理辦法第44條第1項定有明文。故依會務工作人
      員管理辦法第44條第1項規定請求給付資遣費者，必須係
      因團體解散、合併、裁撤、編制縮減或身體殘弱，並經團
      體資遣者，始符合請領資遣費之要件。然查上訴人之所以
      自被上訴人處離職，係因上訴人於93年4月5日提出辭呈自
      請離職所致，並非遭被上訴人資遣；上訴人復不能證明被
      上訴人有解散、合併、裁撤、編制縮減或身體殘弱之情況
      ，自與會務工作人員管理辦法第44條第1項規定要件不符
      ，上訴人主張被上訴人應依會務工作人員管理辦法第44條
      第1項規定連帶或分別給付資遣費，均屬無據。上訴人雖
      主張其於93年4月5日提出上開辭呈係因被上訴人當眾宣布
      上訴人不適任，應自提辭呈，否則即會損害上訴人之人格
      云云，惟為被上訴人所否認。查證人即擔任被上訴人秘書
      長之趙玨到場證稱：上訴人於93年4月5日提出辭呈後，其
      尚有挽留上訴人，係上訴人堅持要走，其等不能挽留，遂
      准上訴人辭職（見原審卷第35頁）等語；又依上訴人提出
      之人事異動公告草稿（見原審卷第32頁），縱認屬實，充
      其量僅能認定被上訴人將調整上訴人職務，仍不能認為被
      上訴人指示上訴人應提出辭呈。至上訴人提出辭呈至辦理
      移交完畢縱未至一個月，亦僅能認定上訴人辦理移交之期
      間不到一個月，仍不能以此認定被上訴人指示上訴人提出
      辭呈，上訴人此部分主張，仍無足取。
（二）次按會務工作人員服務滿五年以上而申請退職者，應視團
      體財力，按服務年資，每滿一年發給一個月退職金。未滿
      一年部分按比例計算之，其發給金額最高以不超過二十個
      月之薪給總額為限，會務工作人員管理辦法第44條第2項
      亦有明文。又會務工作人員管理辦法所稱之工商團體，係
      指工業團體法成立之工業團體、礦業團體及依商業團體法
      成立之商業團體，會務工作人員管理辦法第2條亦有明文
      。查上訴人任職之被上訴人複合材料工業同業公會係依工
      業團體法成立，業據被上訴人自陳在卷（見本院卷第49
      頁），故被上訴人複合材料工業同業公會有上開會務工作
      人員管理辦法第44條第2項規定之適用。次查上訴人自87
      年7月起即任職被上訴人複合材料工業同業公會至上訴人
      93年4月5日提出辭呈之日止，其工作年資計五年九個月又
      五天，依會務工作人員管理辦法第44條第2項及第3項規定
      ，併依民法第123條第2項規定每月為三十日計算，上訴人
      可領取五又七十二分之五五（年5＋月9/12＋日5/30×
      1/12=5又55/72）個月之離職金。上訴人92年度受領之薪
      給合計393,900元，有各類所得扣繳暨免扣繳憑單乙份附
      卷可稽（見本院93年度促字第15167號卷第13頁），故上
      訴人每月自被上訴人複合材料工業同業公會受領之薪給為
      32,825元（全年總收入393,900÷12＝32,825）。故被上
      訴人複合材料工業同業公會應給付上訴人之離職金計
      189,200元（每月薪資32,825×5又55/72＝189,200.01，
      小數點以下四捨五入）。上訴人雖主張被上訴人複合材料
      工業同業公會應給付其六個月離職金且每月應以38,900元
      計算（請求金額233,400÷月份6＝38,900），為被上訴人
      所否認，上訴人不能舉證證明，自不足取。上訴人又主張
      被上訴人複合材料工業同業公會應給付之退職金為
      350,100元之三分之二計233,400元云云，然上訴人此計算
      方式，並無依據，仍不足取。至被上訴人強化塑膠協進會
      係依人民團體法成立之法人，為上訴人所不爭（見本院卷
      第86頁），依會務工作人員管理辦法第2條規定，並不在
      該辦法規範之範圍內，上訴人主張被上訴人強化塑膠協進
      會應依會務工作人員管理辦法第44條第2項規定給付離職
      金，自不足取。上訴人請求被上訴人強化塑膠協進會給付
      離職金，即屬無據，則上訴人請求被上訴人連帶給付離職
      金350,100元，亦屬無據。
（三）上訴人復請求被上訴人複合材料工業同業公會就上開離職
      金189,200元應給付自支付命令狀繕本送達翌日起至清償
      日止，按週年利率5%計算之法定遲延利息。然查上訴人該
      支付命令狀係請求被上訴人給付資遣費，此觀上訴人在原
      審起訴狀記載「因受命離職」，故依工商團體會務工作人
      員管理辦法第44條，請求九個月資遣費新幣四十五萬一千
      五百四十元」等語（見原審卷第24頁）即為可知；又會務
      工作人員管理辦法亦未規定工商團體應於何確定期限給付
      上開離職金，而上訴人係在提起上訴後始請求被上訴人複
      合材料工業同業公會給付離職金，依民法第229條第2項規
      定，被上訴人複合材料工業同業公會應自追加訴狀送達翌
      日即94年3月2日起始負遲延責任，依民法第233條第1項規
      定，被上訴人複合材料工業工業公會應自94年3月2日起始
      應按週年利率5%計付法定遲延利息與上訴人。
四、綜上所述，上訴人依會務工作人員管理辦法第44條第2項規
    定，於本院追加請求被上訴人複合材料工業同業公會給付離
    職金189,200元及自追加訴狀繕本送達翌日即94年3月2日起
    至清償日止，按週年利率5%計算之法定遲延利息，洵屬有據
    。至上訴人其餘之請求，即屬無據，不應准許。從而，原審
    所為上訴人敗訴之判決，並無不合。上訴論旨指摘原判決不
    當，求予廢棄改判，為無理由。
五、至兩造其餘之攻擊或防禦方法，及未經援用之證據，經本院
    斟酌後，認為均不足以影響本判決之結果，自無一一詳予論
    駁之必要，併此敘明。
六、據上論結，本件上訴為無理由，追加之訴為一部有理由，一
    部無理由，依民事訴訟法第436條之1第3項、第449條第1項
    、第79條，判決如主文。
中　　華　　民　　國　　94　　年　　5 　　月　　31　　日
                  臺灣臺北地方法院勞工法庭
                      審判長法　官　張靜女
                            法　官  李慈惠
                            法　官　黃書苑
以上正本係照原本作成。
本判決不得上訴。
中　　華　　民　　國　　94　　年　　5 　　月　　31　　日
                            書記官  趙郁涵
